臺灣屏東地方法院刑事判決
110年度訴字第561號
公  訴  人  臺灣屏東地方檢察署檢察官
被      告  吳智強





選任辯護人  孫安妮律師（法扶律師）
被      告  林明珠


選任辯護人  謝建智律師（法扶律師）
上列被告因違反毒品危害防制條例案件，經檢察官提起公訴（11
0 年度偵字第9144號、110 年度偵字第10208 號），本院判決如
下：
    主  文
甲○○共同販賣第一級毒品，累犯，處有期徒刑拾伍年陸月。未
扣案之行動電話壹支（含門號0000000000之SIM 卡壹
張）及犯罪所得新臺幣壹仟元均沒收之，於全部或一部不能沒收
或不宜執行沒收時，追徵其價額。
丁○○共同販賣第一級毒品，處有期徒刑柒年陸月。未扣案之犯罪
所得新臺幣貳仟元沒收之，於全部或一部不能沒收或不宜執行沒
收時，追徵其價額。
    事  實
一、甲○○、丁○○均明知海洛因為毒品危害防制條例第2 條第2 項
    第1 款所列管之第一級毒品，不得非法販賣，然因丁○○積欠
    乙○○新臺幣（下同）2,000 元之債務，甲○○見丁○○迭遭乙○○
    追討欠款而無力清償，竟建議丁○○以丁○○之弟即林明正於民
    國110 年8 月16日死亡後所遺留之海洛因1 包（價值3,000 
    元）抵償債務，並向乙○○收取1,000 元之價金，而經丁○○應
    允後，甲○○及丁○○乃意圖營利，共同基於販賣第一級毒品之
    犯意聯絡，由甲○○先於110 年8 月20日22時26分前不久之同
    日某時許，至乙○○位在屏東縣○○鎮○○巷00號之住處（下稱乙○○住處），告知乙○○關於丁○○欲使用毒品抵債乙情後，甲○○
    返回其與丁○○斯時同住在劉財文位於屏東縣○○鎮○○路00巷0 
    號之住處（下稱劉財文住處），於同日22時26分許提供其持
    用之門號0000000000號行動電話予丁○○，由丁○○與乙○○所持
    用之0000000000號行動電話為如附表所示之通聯對話，約定
    以3,000 元交易海洛因1 包，並以其中2,000 元抵償丁○○先
    前積欠乙○○之債務，再由甲○○於同日將海洛因送至乙○○住處
    交付予乙○○，嗣甲○○隨即攜帶該海洛因1 包至乙○○住處，並
    向乙○○收取扣抵債務所餘之1,000 元之價金，而以此方式共
    同販賣第一級毒品海洛因予乙○○。
二、因警方另案依法對乙○○所持用之門號0000000000號行動電話
    施以通訊監察，而循線查悉上情。
三、案經屏東縣政府警察局內埔分局報告臺灣屏東地方檢察署檢
    察官偵查起訴。
    理  由
壹、程序部分
一、按被告以外之人於審判外之言詞或書面陳述，除法律有規定
    者外，不得作為證據，刑事訴訟法第159 條第1 項定有明文
    。查證人即共同被告丁○○（下稱證人丁○○）與證人乙○○於警
    詢時之陳述，屬被告甲○○以外之人於審判外之言詞陳述，對
    被告甲○○而言屬於傳聞證據，核證人丁○○、乙○○於警詢時之
    陳述內容，與其等於本院審理時以證人身分具結後所為之證
    言相符，就使用證據之必要性而言，因有本院審理時之具結
    證述，可供替代證據使用，上開警詢陳述，並非證明犯罪事
    實之存否所必要，依上開規定，證人丁○○、乙○○於警詢時所
    為之陳述，依法對被告甲○○自無證據能力。
二、按被告以外之人於審判外之陳述，雖不符刑事訴訟法第159
    條之1 至之4 等規定，惟經當事人於審判程序同意作為證據
    ，法院審酌該言詞或書面陳述作成時之情況，認為適當者，
    亦得為證據。當事人、代理人或辯護人於法院調查證據時，
    知有第159 條第1 項不得為證據之情形，而未於言詞辯論終
    結前聲明異議者，視為有前項之同意。刑事訴訟法第159 條
    之5 有明文。查檢察官、被告甲○○、丁○○（下合稱被告2 人
    ）及其等之辯護人於本院審理程序時，就本判決所引用除上
    述外之其餘傳聞證據，於言詞辯論終結前均不爭執有證據能
    力（本院卷第248 頁），本院審酌上開證據資料作成時之情
    況，並無任何違法取證之不適當情形，且對於被告2 人涉案
    之事實具有相當之關聯性，依刑事訴訟法第159 條之5第2 
    項規定，認均具有證據能力。
貳、實體部分
一、事實認定㈠
  ㈠被告丁○○部分
　　此部分事實，業據被告丁○○於偵查及本院審理時均坦承不諱
    （偵9144卷第401-404 頁；本院卷第297 頁）；核與證人乙○○於警詢、偵訊至本院審理時之證述互核大致相符（警卷第
    63-96 、99-118頁；偵9144卷第297-303 頁；本院卷第262-
    272 頁），並有指認犯罪嫌疑人紀錄表、本院110 年9 月29
    日屏院進刑星110 聲監可字第71號函、調查報告、通聯調閱
    查詢單、通訊監察譯文表、本院110 年度聲監續字第1100號
    通訊監察書、戶役政資訊網站查詢結果、個人戶籍資料查詢
    結果等件足證（警卷第199-202、211-214 、245 頁；偵914
    4卷第7-8 、49、61-63 、451-452 頁；本院卷第149-150 
    、153 頁）。基上，足徵被告丁○○所為任意性自白核與客觀
    事實相符，堪以採信。㈡
  ㈡被告甲○○部分⒈
  ⒈訊據被告甲○○矢口否認有何與被告丁○○共同販賣第一級毒品
    之犯行，辯稱：我沒有做，丁○○借的3,000元已由丁○○的男
    朋友「丙○○」清償等語。其辯護人則以：甲○○於110 年8 月
    16日至110 年8 月20日之間其實騎走了丁○○兒子機車，不在
    劉財文家中。且根據丁○○證述只有透過甲○○向乙○○借款過1 
    次3,000元，此部分已經與乙○○證述總共借款2 次，一次3,0
    00元、一次2,000元的情形不相符，且本案僅有借款一次3,0
    00元，該借款已經由「丙○○」清償，而丁○○也表示催討是乙○○親自到住處多次催討，此又與乙○○證述不符。加上丁○○於
    也證述沒有親眼見聞甲○○親自交付毒品給乙○○，甲○○確實無
    此犯行等語，為被告甲○○置辯。
  ⒉經查，被告甲○○於110年8月20日時住於劉財文住處，且證人
    丁○○有使用被告甲○○持用之門號0000000000號行動電話與證
    人乙○○為如附表所示之通聯記錄，又證人丁○○有向證人乙○○
    借款之事實，為被告甲○○所不否認（本院卷第60、143-144
    頁），核與證人丁○○、乙○○於偵訊及本院審理時之證述大致
    相符（偵9144卷第297-303 、401-404 頁；偵10208 卷第67
    -69 頁；本院卷第249-272 頁），並有通聯調閱查詢單、通
    訊監察譯文表等件在卷可佐（偵9144卷第49、62頁），此部
    分事實，可堪認定。⒊
  ⒊被告甲○○確有與證人丁○○共同販賣海洛因予證人乙○○之行為
    ：⑴
  ⑴按就構成犯罪事實之一部，已參與實施者，即屬共同正犯。
    又凡以自己犯罪之意思而參與犯罪，無論其所參與者是否係
    犯罪構成要件之行為，皆為正犯，是若與正犯事先已有共同
    犯罪之謀議，或分擔一部分犯罪構成要件行為之實行，即屬
    共同正犯（最高法院88年度台上第5520號、92年度台上第54
    07號判決意旨參照）。復按交付毒品及收取價金，均屬販賣
    毒品罪之重要構成要件行為。故行為人主觀上縱僅具有幫助
    犯罪之意思，但若其已參與實行「交付毒品」或「收取價金
    」之重要構成要件行為之一者，依上述說明，自應認其成立
    販賣毒品罪之共同正犯（最高法院99年度台上字第5741號判
    決意旨參照）。
  ⑵證人丁○○於偵訊時證稱：如附表所示之通聯是我與乙○○的對
    話，我欠乙○○2,000 元，是我於2 、3 天前借的，要去還當
    舖的利息，我講電話的當天是先問甲○○有無2,000 元讓我還
    乙○○，甲○○就跟我說我弟弟林明正留下的那包可賣錢拿來抵
    債，我也不知道該包海洛因可賣多少，甲○○就跟我說可賣乙○○3,000 元，叫我跟乙○○說再補1,000 元。我拿甲○○的手機
    打給乙○○，因為我不知道乙○○的電話，而甲○○有他的電話，
    當時我們都是住在劉財文住處，乙○○一接起來就知道是我，
    是因為甲○○有先跟他講說我要與他講電話。通話內容中「便
    當」是海洛因的意思，就是我叫甲○○送1 包海洛因過去給乙○○，而乙○○要補1,000 元，便當是甲○○教我講的，可作為代
    號。當天是乙○○去向甲○○收錢，但收了1,000元就沒拿還給
    我了。該包海洛因是我弟弟林明正生前留下來的，海洛因放
    在桌上，甲○○自己拿了就出去了。我跟乙○○是透過甲○○認識
    的，我是先向甲○○借錢但借不到錢，他就說要幫我去向乙○○
    借錢。後來乙○○沒有再向我要錢，我沒有向甲○○要回1,000 
    元，因為他沒回來，我又在忙我弟弟的喪事等語（偵9144卷
    第401-404 頁）。於本院審理時證稱：110 年8 月20日時，
    我跟甲○○住在劉財文住處，如附表所示之通聯是我跟乙○○的
    通話，通話內容是叫「阿強」送「便當」過去給乙○○，「阿
    強」就是甲○○，「便當」白白的，就是海洛因。因為我之前
    要還人家錢，跟甲○○借錢，但甲○○不方便借我，說要幫我想
    辦法，所以甲○○又幫我去跟「阿銘」借3,000 元，借錢後不
    久我就先還甲○○1,000 元。但乙○○一直跟我催討，我沒有錢
    ，我弟弟去世的時候有留毒品下來，甲○○跟我弟弟都有跟我
    說過毒品價值3,000 元，放在桌上，甲○○主動跟我建議說就
    用我弟弟留下來的這個抵銷，打這通電話的時候，甲○○在旁
    邊，是甲○○先撥好我才接聽的。我不知道乙○○的電話，甲○○
    有跟我說叫我要在電話裡面講「便當」。我就叫甲○○拿過去
    給乙○○抵債，因為是甲○○幫我去借這條錢，他說他要幫我處
    理。毒品放在桌上，甲○○有在我面前把毒品拿走。乙○○在11
    0 年8 月20日後就沒有繼續跟我追討欠款，我沒有拿到乙○○
    多退的1,000 元，甲○○沒有拿回來等語（本院卷第248-261
    頁）。觀諸證人丁○○上開證述，就販賣之毒品為其死去之弟
    弟林明正所遺留，其前因為清償其他款項，而透過被告甲○○
    向證人乙○○借錢，嗣後因仍積欠證人乙○○2,000 元而迭遭證
    人乙○○催討，方依被告甲○○之建議使用被告甲○○持用之門號
    0000000000號行動電話與證人乙○○為如附表所示之通聯，約
    定以海洛因1 包抵償2,000 元債務，再向證人乙○○收取1,00
    0 元，並交由「阿強」即被告甲○○送去等事實，前後所述大
    抵一致，並無明顯之扞格，更與如附表所示之通聯相符，亦
    與前開個人戶籍資料查詢結果顯示林明正確於110 年8 月16
    日死亡之事實相合。且證人丁○○所述之事實，亦會使己陷於
    共同販賣第一級毒品之罪責，衡情證人丁○○當無自陷刑責，
    以此損人不利己之方式誣指被告甲○○之必要，益徵上開證述
    確係證人丁○○之親身經歷無訛，堪認其前開證述可信。又觀
    被告2人所涉之毒品案件前案紀錄，被告甲○○前曾因多次施
    用第一級毒品案件，經本院論罪科刑；證人丁○○則前於85年
    間，因涉麻醉藥案件嫌疑不足而經臺灣屏東地方地方檢察署
    檢察官以85年度少連偵字第175號為不起訴處分，復於94年
    間，因持有第一級毒品案件，經本院以94年度易字第344號
    案件判處有期徒刑6月確定，此有臺灣高等法院被告前案紀
    錄表存卷可考，是證人丁○○既未曾有過吸食毒品之前案紀錄
    ，且已逾15年未因毒品案件涉案，合理推斷證人丁○○理應未
    諳毒品價值與內容，是其證稱其不知悉海洛因價格，該海洛
    因價格乃由被告甲○○告知，「便當」亦為被告甲○○所教，亦
    可採信。
  ⑶證人乙○○於偵訊時證稱：如附表所示之通聯是丁○○用甲○○的
    手機打給我的，丁○○當時在劉財文家，劉財文家還有甲○○，
    丁○○當時和「李正明」（應為「丙○○」之誤）在一起，所以
    我都叫她嫂子。丁○○用甲○○的手機打給我，我一接起來就知
    道是丁○○，是因為甲○○來我家跟我說他回去後，丁○○要跟我
    講話。通聯內容丁○○說要多拿1 個便當給我，補1,000 元是
    丁○○於3 天前向我借2,000 元要去繳高利貸的利息，這次她
    補3,000 元的海洛因給我，因為她只拿這次給我，所以我記
    得是海洛因，她說她的量有多用1,000元，所以叫我補1,000
    元的現金給她，該次是甲○○來送貨的，我就將1,000元交給
    甲○○等語（偵9144卷第302-303 頁）。於本院審理時證稱：
    我是因為認識甲○○才認識丁○○，如附表所示之通聯是甲○○跟
    我說丁○○要繳高利貸的利息，所以跟我借錢。借了一次3,00
    0元，一次2,000元，時間是3,000元先還的，是丁○○男朋友
    「丙○○」幫她還。我有跟甲○○說時間到了向丁○○催討2,000
    元，講了很久，催了2、3天，她本來應該前2天就該還我錢
    ，但後來又說沒有錢，所以說拿多1,000元的毒品跟我換，
    來還2,000元那次，問這樣可不可以，然後又說多的那1,000
    元，要把那1,000元給甲○○。甲○○下午先來我家，說丁○○沒
    有錢還我，要用毒品抵償，過了2個小時我才接到丁○○的電
    話，我接起來直接說「嫂子」是因為下午甲○○有跟我確認，
    所以我才確認這個聲音就是丁○○。到了晚上甲○○才過來我家
    拿了海洛因給我，甲○○有說這個毒品是丁○○的，我確定甲○○
    於110年8月20日確實有去我家拿海洛因給我，然後我拿1,00
    0元給他。我有問甲○○要不要給他一點，讓他用針頭施用毒
    品，甲○○說不用了，丁○○已經給他酬勞了。我之前沒有丁○○
    的電話，都是透過甲○○聯絡的等語（本院卷第262-270頁）
    。觀諸證人乙○○上開證述，就證人丁○○於如附表所示之通聯
    3日前積欠其2,000元債務遭其催討而無力清償，被告甲○○方
    於110年8月20日先至其住處告知其證人丁○○欲用海洛因抵償
    債務後，其方會一接聽電話就知悉該通電話為證人丁○○所撥
    打，其並與證人丁○○約定以海洛因1 包抵償2,000 元債務，
    並需再補1,000 元，嗣後果如通聯內容所示由被告甲○○前來
    交易海洛因1包，其並將1,000元交給被告甲○○等事實，前後
    所述大抵一致，並無明顯之扞格，更與證人丁○○所述之過程
    與如附表所示之通聯內容相符，可信其上開證詞，亦有相當
    之憑信性。
  ⑷復析如附表所示之通聯內容，證人乙○○於接聽被告甲○○所持
    用之電話後，對於來電者為女音顯然全無訝異之情，反而自
    然之稱呼對方為「嫂子」，且對於證人丁○○接續陳稱要叫「
    阿強」過去多拿1個便當，再補1,000元等語，隨即回應：「
    喔，再給你1,000元喔？」，顯然對於證人丁○○所述內容已
    有相當之熟悉與了解，而毋需再多言探問，堪信證人乙○○證
    稱被告甲○○有於如附表所示之通聯前到場告知證人丁○○欲用
    毒品抵債等語為真。再者，乙○○住處與劉財文住處相近，距
    離僅約1公里之情，有Google地圖查詢結果街景截圖照片附
    卷可查（本院卷第237頁），可信被告甲○○於借用行動電話
    予證人丁○○前，確實可輕易前往乙○○住處，益證證人乙○○前
    開所言非虛。
  ⑸另由證人丁○○證稱其不知悉證人乙○○之電話，但有透過甲○○
    向乙○○借錢等語，與證人乙○○亦證稱其並無丁○○電話，都是
    透過甲○○聯繫等語，和被告甲○○於本院移審訊問時供稱：丁○○與乙○○並不熟識等語（本院卷第61頁）互核，顯然證人丁○○與證人乙○○互不相熟，均係透過被告甲○○居中聯繫，且證
    人丁○○係使用被告甲○○之行動電話聯繫證人乙○○為如附表所
    示之通聯，衡諸現代科技發達，行動電話之型號繁多，行動
    電話內亦可自由設定聯絡人姓名，若非所熟悉使用之行動電
    話，外人尚難自他人行動電話中特定所欲找尋的聯絡人為何
    支電話號碼，是證人丁○○既與證人乙○○互不熟識，端賴被告
    甲○○聯繫，若非被告甲○○親自交付行動電話並告知何電話號
    碼為證人乙○○所有，證人丁○○自難輕易自被告甲○○行動電話
    中辨認何支電話號碼為證人乙○○所使用，可認證人丁○○前開
    證稱是被告甲○○撥打證人乙○○行動電話後交由其通話等語，
    應屬真實。
  ⑹是被告甲○○既在如附表所示之通聯前有前往證人乙○○住處告
    知證人乙○○關於證人丁○○欲用毒品抵債之情，證人丁○○亦隨
    即使用被告甲○○之行動電話為如附表所示之通聯，佐以證人
    丁○○證稱親眼見到甲○○在通聯完畢後取走海洛因1包，嗣後
    乙○○並未再有催討債務情事等語，與證人乙○○證稱甲○○確有
    在如附表所示之通聯過後，前來與其交易海洛因1包互核，
    顯可認定被告甲○○確實有於如附表所示之通聯後至乙○○住處
    交易海洛因，證人乙○○方會不再向證人丁○○催討債務。再由
    證人丁○○證稱甲○○並未將1,000元交還等語，及證人乙○○證
    稱確有交付1,000元予甲○○，甲○○甚至拒絕其詢問是否需要
    分他一點，稱丁○○已有給他了等語交互參照，亦可認定被告
    甲○○確實有向證人乙○○收取1,000元之價金，且嗣後並未將
    上開價金交付予證人丁○○。
  ⑺從而，被告甲○○既建議證人丁○○以海洛因抵債，並建議證人
    丁○○海洛因之交易價格，復親自告知證人乙○○此情，又提供
    行動電話予證人丁○○聯繫證人乙○○，再親送海洛因予證人乙○○後，收取1,000元之報酬，其自始至終介入本案海洛因交
    易，而參與價格決定過程並為交貨及收款行為，顯然被告甲○○係基於為自己犯罪之意思，為販賣海洛因之構成要件行為
    ，揆諸前開⑴判決意旨，其應屬證人丁○○本案販賣海洛因犯
    行之共同正犯無訛。
　⒋被告甲○○與辯護人所辯不足採信之處
　⑴被告甲○○雖辯稱其係將行動電話放在劉財文住處而經證人丁○○擅用云云（本院卷第260頁），惟被告甲○○於偵訊時供稱：
    我將手機放在機車上等語（偵9144卷第177頁），被告甲○○
    所述已有不一致之情，尚難逕採。被告甲○○復辯稱：丁○○借
    的3,000元已由「丙○○」清償云云（本院卷第142頁），惟證
    人丁○○於本院審理時證稱：我從來不知道這件事，「丙○○」
    於110年8月20日時已經不算是我男友了等語(本院卷第254-2
    55頁）；證人乙○○則證稱：丁○○借了一次3,000元，一次2,0
    00元，時間是3,000元先還的，是丁○○男朋友「丙○○」幫她
    還，如附表所示之通聯這次是要還2,000元那次的等語（本
    院卷第263-264頁），而難以佐證被告甲○○所辯為真。
　⑵辯護人則為被告甲○○辯稱：丁○○證稱甲○○於110年8月20日已
    騎走丁○○機車，並不住在劉財文住處云云（本院卷第297頁
    ），然證人丁○○就此部分已證稱：確切日期不知道，但騎出
    去有2天找不到人，110年8月20日甲○○有在等語（本院卷第2
    59-260頁），是自難以此為有利被告甲○○之認定。辯護人復
    為被告甲○○辯稱：本案僅有借款一次3,000元，且該借款已
    經由「丙○○」清償，丁○○表示催討是由乙○○親自到住處多次
    催討，與乙○○證述係透過被告甲○○之情不符云云（本院卷第
    297-298頁）。惟證人之陳述前後不符，或相互間有所歧異
    時，究竟何者為可採，法院仍得本其自由心證予以斟酌，非
    謂一有不符或矛盾，即應認其全部均為不可採信。證人丁○○
    、乙○○雖就催討過程與借款內容略有出入，然此或係因時日
    之經過，致記憶較為模糊所致，且渠等就如附表所示之通聯
    確係償還2,000元債務，該次借款原因與時間、已催討多次
    等情所述互核一致，自難僅以上開不一致之處，而驟認渠等
    之證述不可信，辯護人此部分所辯，難以憑採。
　㈢按非法販賣第一級毒品係政府嚴予查緝之違法行為，非可公
    然為之，且不論是以何形式包裝之第一級毒品，均可任意分
    裝或增減其分量，而每次買賣之價量，亦隨雙方關係之深淺
    、當時之資力、需求程度及對行情之認知等因素，機動的調
    整，因之販賣之利得，除經坦承犯行，或價量均達到明確外
    ，委難查得實情，職是之故，縱未確切查得販賣賺取之實際
    差價，但除別有事證，足認係按同一價格轉讓，確未牟利外
    ，尚難執此認非法販賣之事證有所不足，致知過坦承者難辭
    重典，飾詞否認者反得逞僥倖，而失情理之平；且第一級毒
    品價格非低，取得不易，凡為販賣之不法勾當者，苟無利可
    圖，應無甘冒被查緝法辦重刑之危險，平白無端義務為該買
    賣之工作，是其有從中賺取買賣差價牟利之意圖，應屬合理
    之認定。復按販賣毒品，本不以實際交付金錢作為對價為要
    件，「以毒抵債」、「以毒易物」，亦屬之（最高法院107
    年度台上字第3180號判決意旨參照）。查被告2人與證人乙○○並無任何深厚親誼關係，苟非確有利益可圖，其2人當無甘
    冒重罪風險，無償鋌而走險之理。且被告丁○○既係將海洛因
    毒品交由被告甲○○前往與證人乙○○交易，並約定以上開海洛
    因抵償被告丁○○積欠證人乙○○2,000元之債務，復另收取1,0
    00元之價金，顯然已有收取相當之對價，足見被告2人確有
    販售毒品以賺取差價、獲得利益之犯意，主觀上皆具有營利
    意圖，至為灼然。
　㈣至被告甲○○固請求調閱法務部○○○○○○○○於110 年10月7 日在
    禁見房後段走道及禁見15房之監視器畫面，以證明證人乙○○
    有恐嚇其之舉動（本院卷第271-272頁），惟證人乙○○前開
    證述，既與證人丁○○所述大致相合，更與卷內物證大抵一致
    ，而有相當之憑信性之情，已經本院認定如前，是被告甲○○
    上開聲請調查證據，尚無調查之必要，應予駁回，附此敘明
    。
　㈤綜上所述，本案事證明確，被告2人本案犯行，已洵堪認定，
    自應依法論科。
二、論罪科刑
　㈠核被告2人所為，均係犯毒品危害防制條例第4 條第1 項之販
    賣第一級毒品罪。被告2人販賣第一級毒品前持有毒品之低
    度行為，均為其販賣第一級毒品之高度行為所吸收，均不另
    論罪。被告2人就本案販賣第一級毒品犯行，有犯意聯絡與
    行為分擔，為共同正犯。
　㈡刑之加重與減輕
　⒈刑法第47條部分
　　被告甲○○前因多次違反毒品危害防制條例案件，經本院以⑴1
    05年度審訴字第424號判決判處有期徒刑3月、8月、10月、1
    年確定；⑵105年度審訴字第544號判決判處有期徒刑9月確定
    ；⑶106年度訴字第407號判決判處有期徒刑10月確定，上開⑴
    、⑵復經本院以106年度聲字第1532號裁定定應執行有期徒刑
    2年10月確定，並與⑶接續執行，被告甲○○於109年4月10日假
    釋出監，於109年11月27日假釋期滿未經撤銷，其未執行之
    刑，以已執行論等情，有臺灣高等法院被告前案紀錄表在卷
    可佐，則被告甲○○受徒刑執行完畢後，5年內故意再犯本案
    有期徒刑以上之罪，為累犯，應依刑法第47條第1項規定加
    重其刑。至於司法院釋字第775號解釋，依解釋文及理由之
    意旨，係指構成累犯者，不分情節，一律加重最低本刑，於
    不符合刑法第59條所定要件之情形下，致生行為人所受之刑
    罰超過其所應負擔罪責之個案，不符罪刑相當原則、比例原
    則。於此範圍內，在修正前，為避免發生上述罪刑不相當之
    情形，法院就該個案應裁量是否加重最低本刑；依此，該解
    釋係指個案應量處最低法定刑、又無法適用刑法第59條在內
    減輕規定之情形，法院應依此解釋意旨裁量不予加重最低本
    刑（最高法院108年度台上字第338號判決意旨參照），本案
    依被告甲○○累犯及犯罪情節，並無上開情事，自均應依累犯
    規定加重其刑，附此敘明。
　⒉毒品危害防制條例第17條第2項部分
　　按犯第4條至第8條之罪於偵查及歷次審判中均自白者，減輕
    其刑，毒品危害防制條例第17條第2項定有明文。查被告丁○○就其販賣毒品之犯罪事實，於偵查及本院審理中俱自白不
    諱，爰依毒品危害防制條例第17條第2項規定減輕其刑。
　⒊刑法第59條部分
　　按販賣第一級毒品罪之法定刑為死刑或無期徒刑，然同為販
    賣第一級毒品之人，其原因動機不一，犯罪情節未必盡同，
    或有大盤毒梟者，亦有中、小盤之分，甚或僅止於吸毒者同
    儕間為求互通有無之有償轉亦有之，其販賣行為所造成危害
    社會之程度自屬有異，法律科處此類犯罪，所設之法定刑卻
    同為「死刑或無期徒刑；處無期徒刑者，得併科3,000萬元
    以下罰金」，不可謂不重。於此情形，倘依其情狀處以較輕
    之徒刑，即足以懲儆，並可達防衛社會之目的者，自非不可
    依客觀之犯行與主觀之惡性二者加以考量其情狀，是否有可
    憫恕之處，適用刑法第59條之規定酌量減輕其刑，期使個案
    裁判之量刑，能斟酌至當，符合比例原則。查被告2人本案
    販賣第一級毒品犯行僅只1次，交易對象僅為1人，販賣金額
    為3,000元，是其等從中獲取之不法所得非鉅，亦可推知販
    賣之海洛因數量不多，就其情節，相對於長期大量販賣毒品
    予不特定多數人施用，藉以謀取暴利之情並不相同，被告2
    人上揭販賣第一級毒品犯行對社會治安及國民健康所生之危
    害尚屬有限，對照此罪最輕無期徒刑之法定刑，依被告2人
    整體犯罪情形，實有情輕法重之可堪憫恕之處，爰就被告2
    人本案販賣第一級毒品犯行，均依刑法第59條之規定，酌量
    減輕其刑。
　⒋毒品危害防制條例第17條第1 項部分
　　被告丁○○固供稱其毒品來源為林明正，惟林明正既已於被告
    2人本案犯行時間即110年8月20日前死亡，業如前述，是檢
    警自無由依被告丁○○所述查獲上手，自難認被告丁○○有符合
    本條項之減刑事由，附此敘明。
　⒌被告甲○○既有前開累犯加重與刑法第59條之減輕事由，爰依
    法先加重後減輕之；被告丁○○則有前開毒品危害防制條例第
    17條第2項與刑法第59條之減輕事由，爰依法遞減輕之。
　㈢爰審酌被告2人均明知國家對於查緝毒品相關犯罪禁令甚嚴，
    且一般施用者為圖購買毒品解癮，往往不惜耗費鉅資以致散
    盡家財，非但可能連累親友，甚或鋌而走險實施各類犯罪，
    對社會治安造成潛在風險非輕，則流毒所及，非僅多數人之
    生命、身體受其侵害，社會、國家之法益亦不能倖免，當非
    個人一己之生命、身體法益所可比擬，且被告甲○○前多次因
    施用毒品案件經法院判處罪刑執行完畢（構成累犯部分不重
    複評價），有臺灣高等法院被告前案紀錄表在卷可佐，應深
    知施用毒品之害處，戒除毒癮之不易，一旦染上毒癮，不僅
    戕害個人身心健康，亦造成家人之痛苦，且深陷毒癮者可能
    為以金錢換取毒品進而為其他不法行為，造成社會治安敗壞
    ，仍無視上情，販賣毒品予他人，形同由國家社會人民為其
    個人不法犯行付出代價，所為殊值非難；被告丁○○前有多次
    竊盜犯行（於本案尚不構成累犯），素行亦非良好，所為亦
    屬不應該。然考量被告丁○○犯後坦承犯行，被告甲○○犯後始
    終否認犯行之犯後態度，兼衡渠等販賣之價額、販賣對象人
    數為1人、犯行之動機、目的、手段，及渠等於本院審理時
    自述之生活狀況、智識程度（本院卷第295頁）等一切情狀
    ，分別量處如主文所示之刑。
四、沒收㈠㈡
　㈠按共同犯罪行為人若同時起訴，只需分別對各行為人宣告沒
    收、追徵其所有之犯罪工具，即足達預防、遏止犯罪及禁止
    犯罪行為人財產權濫用之立法目的，無庸對同案其他共同正
    犯併諭知沒收、追徵非其所有之犯罪工具（最高法院108年
    度台上字第3573號判決意旨參照）。查未扣案之門號000000
    0000號行動電話，係被告甲○○所持用有並提供予被告丁○○聯
    繫證人乙○○所用之物，爰依毒品危害防制條例第19條第1項
    規定，於被告甲○○所犯罪刑項下宣告沒收之，並應依刑法第
    38條第4 項規定，於全部或一部不能沒收或不宜執行沒收時
    ，追徵其價額。
　㈡按犯罪所得，屬於犯罪行為人者，沒收之。但有特別規定者
    ，依其規定。犯罪所得之沒收，於全部或一部不能沒收或不
    宜執行沒收時，追徵其價額。犯罪所得，包括違法行為所得
    、其變得之物或財產上利益及其孳息，刑法第38條之1第1項
    、第3項、第4項分別定有明文。查被告丁○○因本案販賣第一
    級毒品犯行而獲有2,000元債務免予清償之財產上利益，被
    告甲○○則因本案販賣第一級毒品犯行而獲有1,000元之現金
    ，均為渠等本案之犯罪所得，爰應依上開規定，分別於其等
    前開犯行之罪刑項下宣告沒收之，並均依同條第3 項規定，
    於全部或一部不能沒收或不宜執行沒收之情形，追徵其價額
    。
據上論斷，應依刑事訴訟法第299條第1項前段，判決如主文。
本案經檢察官黃莉紜提起公訴，檢察官楊婉莉到庭執行職務。
中　　華　　民　　國　 111　　年　　2 　　月　　15　　日
                  刑事第五庭  審判長  法  官  林鈴淑
                                      法  官  程耀樑
                                      法  官  江永楨
以上正本證明與原本無異。
如不服本判決應於收受判決後20日內向本院提出上訴書狀，並應敘述具體理由；其未敘述上訴理由者，應於上訴期間屆滿後20日內向本院補提理由書（均須按他造當事人之人數附繕本）「切勿逕送上級法院」。　　　　　　　　　　　　　　　　　　　
中　　華　　民　　國　　111 　年　　2 　　月　　15　　日
　　　　　　　　　　　　　　　        書記官  洪韻雯
附錄本案論罪科刑法條：
毒品危害防制條例第4 條第1項
製造、運輸、販賣第一級毒品者，處死刑或無期徒刑；處無期徒
刑者，得併科新臺幣三千萬元以下罰金。
附表：
  通話時間 通訊對象B 通話方向 通訊對象A           通話內容 110年8月20日22時26分30秒 甲○○0000000000（丁○○講話）  → 乙○○0000000000 A：喂。 B：喂。 A：嘿，嫂子嗯？ B：嘿。 A：嘿。 B：我跟你說我叫阿強過去，就是多拿1個便當給你，看你要不要，多補我1,000元就好。 A：喔，再補妳1,000喔？ B：對，我多給你啊，那個便當，我多送給你啊。 A：喔我等下看一下喔。 B：好。 A：好。 
得上訴